【裁判字號】    92,聲再,41
【裁判日期】    920320
【裁判案由】    偽造文書
【裁判全文】
臺灣高等法院臺南分院刑事裁定        九十二年度聲再字第四一號  Ａ
      再審聲請人
      即受判決人  甲  ○  ○
右列聲請人因偽造文書案件，對於本院九十一年度上訴字第七八九號中華民國九十二
年一月二十一日確定判決（臺灣嘉義地方法院八十七年度訴字第三三二號、臺灣嘉義
地方法院檢察署八十六年度偵字第七七三四號、八十七年度偵字第九六五號），聲請
再審，本院裁定如左：
      主      文
再審之聲請駁回。
      理      由
一、本件聲請再審意旨略以：按不得上訴第三審法院之案件，其經第二審確定之有罪
    判決，如就足生影響於判決之重要證據漏未審酌者，亦得為受判決人之利益，聲
    請再審，刑事訴訟法第四百二十一條定有明文。又刑法背信罪以行為人主觀上有
    為自己不法所有或損害本人利益之意圖，客觀上須有違背其任務之行為及致生損
    害於本人之財產始足當之，苟行為時無為自己不法之所有或損害本人利益之意圖
    ，縱處理委任事務過程有瑕疵，惟依行為時觀之，並不足以生損害於本人之財產
    者，即難以背信罪相繩。經查：
    （一）依財政部金融局八十九年七月四日台融局(三)第八九二一三六七六號函嘉義
          地方法院就「‧‧‧二、農會信用部業務管理辦法第十條第一項前段，係
          限制借款人之資格，必須具有農會會員身分，並未限制擔保物提供人必須
          為會員。三、至於非農會會員利用會員身分貸款，以迴避前開第十條第一
          項之限制，在該會員同意配合辦理下，尚難遽以認定違反上開規定。惟其
          經辦人員如事先知情，是否構成背信之刑事責任，應不以違反上開辦法第
          十條第一項規定為主要考量因素，而宜審究其有無徵信不實致農會遭受損
          失之直接因果關係為斷」曾為相關釋令，主張非農會會員利用會員身份貸
          款，如有經會員同意，應不算違反農會信用部業務管理辦法第十條第一項
          之規定，足稽聲請人並無違法可言。
    （二）況大埔鄉農會並無徵信不實情形：
          （I）大埔鄉農會徵信業務估價承辦員劉玫玲確有於八十三年十二月十二
                日、八十四年九月十三日履勘擔保貸款土地現場，有「嘉義縣大埔
                鄉農會職員出差報核聯」影本二紙可稽。
          （II）且本案貸款人共向大埔鄉農會貸款所得，一直自八十四年繳息至八
                十八年共達二千四百零四萬八千三百五十七元，另有「黃金源關係
                戶繳息金額明細表」影本可稽。
          （III）又依法務部調查局嘉義縣調查站八十六年六月二十七日義法字第八
                六一二九號函覆嘉義地方法院檢察署指稱：「該筆貸款原利息支付
                正常，但八十六年一月間蕭某因治平專案而藏匿後，渠透過人頭貸
                款之利息因逾四個月未繳，而引發前屆理事之恐慌乃致事發」，益
                明聲請人確無背信可言。
          （Ⅳ）大埔農會受理不動產抵押及不動產估價辦法第三條第一款第三目規
                定：「擔保放款價值最高以時價扣除增值稅後之百分之九十貸放為
                準」約定所謂「時價」並非一確定具體概念，本案系爭土地係蕭登
                標購買用以開發，若開發成功，其價值當比查估價值更高。
    （三）從而，本案原始徵信放款時並無徵信不實，大埔鄉農會亦無受有任何損害
          ，此可由自始數年間均正常繳息足證，數年後縱蕭登標因治平專案致未能
          依約繳息，亦不足以反推於放款當時有何背信而致生損害於農會情事，原
          確定判決對於上開有利被告之論據於理由內完全未予說明，遽以嗣後未能
          依約繳息，即反認農會自始受有損害，判決聲請人背信罪成立，洵屬違誤
          ，爰依刑事訴訟法第四百二十一條聲請再審等語。
二、按不得上訴第三審法院之案件，除刑事訴訟法第四百二十條所定之情形外，其經
    第二審確定之有罪判決，如就足生影響於判決之重要證據漏未審酌者，依刑事訴
    訟法第四百二十一條之規定，固得為受判決人之利益，聲請再審，惟必所主張之
    證據為原審所漏未審酌，且足以動搖原確定判決所認定之事實者，始足當之，此
    觀諸該條之構成要件自明。經查：本件聲請意旨所據之財政部金融局八十九年七
    月四日台融局(三)第八九二一三六七六號函所為之釋示、及法務部調查局嘉義縣調
    查站八十六年六月二十七日義法字第八六一二九號函、嘉義縣大埔鄉農會職員出
    差報核聯等資料，業已於原審審理時提出，並經原審於判決書理由欄分別指駁在
    案（詳原確定判決書第三十一、二頁），前開聲請人所提聲請再審之理由，無非
    係重述其於原審之答辯，並就原審未採信有利於其之證據加以指摘原判決不當，
    並非原判決漏未審酌，自與刑事訴訟法第四百二十一條所定聲請再審之要件不符
    ，是以本件再審之聲請為無理由，應予駁回。
三、據上論斷，應刑事訴訟法第四百三十四條第一項，裁定如主文。
中    華    民    國      九十二      年      三      月      二十      日
                                  臺灣高等法院臺南分院刑事第六庭
                                      審判長法官  楊    明    章
                法官  高    明    發
                                            法官  戴    勝    利
右正本證明與原本無異。
不得抗告。
                                      法院書記官  吳    銘    添
中    華    民    國      九十二      年      三      月      二十一    日


司法院資訊處製作；財團法人民間司法改革基金會備份。
